【裁判字號】    97,訴,4144
【裁判日期】    971209
【裁判案由】    偽造有價證券
【裁判全文】
臺灣臺中地方法院刑事判決              97年度訴字第4144號
公  訴  人  臺灣臺中地方法院檢察署檢察官
被      告  乙○○
指定辯護人  本院公設辯護人  丙○○
上列被告因偽造有價證券案件，經檢察官提起公訴（97年度偵緝
字第1438號），本院判決如下：
    主    文
乙○○犯偽造有價證券罪，處有期徒刑壹年捌月；未經扣案之票
號WG00000000號、發票日為民國96年4月30日、面額新臺幣20萬
元之本票發票人欄上偽造「蔡秀雲」之署押壹枚沒收。又犯偽造
有價證券罪，處有期徒刑壹年捌月；未經扣案之票號WG00000000
號、發票日為民國96年4月30日、面額為新臺幣10萬元之本票發
票人欄上偽造「蔡秀雲」、「吳鄭素娥」之署押各壹枚沒收。應
執行有期徒刑貳年拾月；未經扣案之票號WG00000000號、發票日
為民國96年4月30日、面額新臺幣20萬元之本票發票人欄上偽造
「蔡秀雲」之署押壹枚、未經扣案之票號WG00000000號、發票日
為民國96年4月30日、面額新臺幣10萬元之本票發票人欄上偽造
「蔡秀雲」、「吳鄭素娥」之署押各壹枚，均沒收。
    犯罪事實
一、乙○○為向甲○○借款，竟基於偽造有價證券之犯意，(一)先
    於民國96年4月30日上午9時許，在臺中縣烏日鄉○○路439
    號甲○○住處，未經其妻蔡秀雲之同意或授權，擅自在票號
    WG 00000000號、發票日為96年4月30日、面額為新臺幣（下
    同）20萬元之本票發票人欄，偽造「蔡秀雲」之署押一枚，
    用以表示其妻蔡秀雲與其為共同發票人之意思表示，完成以
    蔡秀雲名義為發票人之偽造本票後，連同其個人簽發之票號
    FA0000000號、發票日為96年6月30日、帳號000000000號、
    面額20萬元、付款人為潭子鄉農會甘蔗分部之支票一張，持
    以向甲○○調借現金20萬元而行使之；(二)復於96年4月30日
    14時許，在臺中縣烏日鄉○○路439號甲○○住處，未經其
    妻蔡秀雲及其母吳鄭素娥之同意或授權，擅自在票號WG0000
    0000號、發票日為96年4月30日、面額為10萬元之本票發票
    人欄，偽造「蔡秀雲」、「吳鄭素娥」之署押各一枚，用以
    表示其妻蔡秀雲及其母吳鄭素娥與其為共同發票人之意思表
    示，完成以蔡秀雲、吳鄭素娥名義為共同發票人之偽造本票
    後，連同其個人簽發之票號FA0000000號、發票日為96年8月
    15日、帳號000000000號、面額10萬元、付款人為潭子鄉農
    會甘蔗分部之支票一張，持以向甲○○調借現金10萬元而行
    使之。嗣因乙○○未依約清償借款，且前開支票經提示不獲
    兌現，乙○○又避不見面，吳銘圭乃持前開本票向本院聲請
    本票裁定，請求對於蔡秀雲及吳鄭素娥准為強制執行，經本
    院裁定許可後，在民事強制執行程序中，經蔡秀雲、吳鄭素
    娥否認有簽發本票之情，並分別提出確認本票債權不存在之
    訴，獲得民事勝訴判決後，甲○○始知悉上情。
二、案經告訴人甲○○告訴臺灣臺中地方法院檢察署檢察官偵查
    起訴。
    理    由
一、訊據被告乙○○對於上揭時地，未經其妻蔡秀雲及其母吳鄭
    素娥之同意或授權，擅自在前開本票上，先後偽造「蔡秀雲
    」、「吳鄭素娥」之署押，用以表示其妻蔡秀雲及其母吳鄭
    素娥與其為共同發票人之意思表示，完成以蔡秀雲、吳鄭素
    娥名義為共同發票人之偽造本票後，持以向告訴人甲○○調
    借現金30萬元而行使等情，業經坦認屬實，核與告訴人甲○
    ○之指訴情節及證人蔡秀雲於偵查中之證述內容均屬相符，
    並有前開分別偽造「蔡秀雲」、「吳鄭素娥」名義為共同發
    票人簽發之本票影本二張、本院96年度中簡字第6549號吳鄭
    素娥對告訴人甲○○提起之確認本票債權不存在事件之民事
    判決一份、告訴人提出之前開支票影本及退票理由單各二份
    等在卷可稽，被告自白供述與現有事證相符，應堪置信。
    本件事證已臻明確，被告犯行，洵堪認定。
二、核被告所為，係犯刑法第二百零一條第一項之偽造有價證券
    罪。又被告在前開本票上先後偽造「蔡秀雲」、「吳鄭素娥
    」署押之行為，為偽造本票之階段行為；而被告行使偽造本
    票之低度行為，應為偽造本票之高度行為所吸收，均不另論
    處。查：被告所犯刑法第二百零一條第一項之偽造有價證券
    罪，其法定刑為三年以上十年以下有期徒刑，得併科三千元
    以下罰金，本件被告偽造本票之目的，係為便於向告訴人甲
    ○○調借現金以週轉應急，事後經其妻蔡秀雲、其母吳鄭素
    娥提起民事確認本票債權不存在之訴，獲得勝訴判決後，未
    對其妻蔡秀雲、其母吳鄭素娥造成額外之財產損害，而告訴
    人甲○○對於被告之債權，雖尚未獲償，但仍得透過民事訴
    訟程序請求清償借款或請求給付票款而獲得最終之救濟，本
    院考量偽造有價證券罪之法定刑度較一般犯罪類型為重，被
    告之犯罪手段平和，其亦非窮兇惡極之人，本案之犯罪情狀
    ，顯可憫恕，法重情輕，認為科以最低度刑仍嫌過重，爰依
    刑法第五十九條之規定，就被告前開二次偽造有價證券犯行
    ，分別予以酌量減輕其刑。而被告先後二次偽造前開本票之
    行為，其犯意個別，行為互殊，法益亦異，應予分論。爰審
    酌被告為求順利向告訴人甲○○調借現款之目的，竟擅自冒
    用其妻蔡秀雲及其母吳鄭素娥之名義，先後偽造與其為共同
    發票人之本票，提出行使交付予告訴人甲○○，而順利借得
    款項，被告偽造本票之行為，足以造成遭偽造本票之發票人
    即其妻蔡秀雲與其母吳鄭素娥之名譽及信用受損，其行誠屬
    可議，且被告於事發後迄今，仍未清償積欠告訴人甲○○之
    債務，惟因被告犯罪後，業經坦承全部犯行，犯後態度良好
    ，告訴人甲○○亦僅要求被告能分期清償債務即可等一切情
    狀，分別量處如主文所示之刑，並合併定其應執行之刑，以
    示懲儆。
三、未經扣案之票號WG00000000號、發票日為96年4月30日、面
    額20萬元之本票發票人欄上偽造「蔡秀雲」之署押一枚、未
    經扣案之票號WG00000000號、發票日為96年4月30日、面額
    10萬元之本票發票人欄上偽造「蔡秀雲」、「吳鄭素娥」之
    署押各一枚，不問屬於被告與否，爰依刑法第二百十九條之
    規定，併予諭知沒收。另按偽造、變造之有價證券、郵票、
    印花稅票、信用卡、金融卡、儲值卡或其他相類作為提款、
    簽帳、轉帳或支付工具之電磁紀錄物及前條之器械原料及電
    磁紀錄，不問屬於犯人與否，沒收之，刑法第二百零五條定
    有明文。本案中被告先後冒用其妻蔡秀雲、其母吳鄭素娥之
    名義為共同發票人所偽造之本票二張，因為被告本身亦為發
    票人，被告之發票部分係屬有效之票據行為，且前開本票二
    張業經交付告訴人甲○○持有，作為擔保債務清償之用，本
    院自不得依刑法第二百零五條之規定，將前開本票二張予以
    諭知沒收，附此敘明。
據上論斷，應依刑事訴訟法第二百九十九條第一項前段，刑法第
二百零一條第一項、第五十九條、第五十一條第五款、第二百十
九條，刑法施行法第一條之一，判決如主文。
中    華    民    國    97    年    12    月    9     日
                  刑事第五庭    審判長法  官  鍾堯航
                                      法  官  劉麗瑛
                                      法  官  巫淑芳
以上正本證明與原本無異。
如不服本判決應於收受判決後10日內向本院提出上訴書狀，並應
敘述具體理由；其未敘述上訴理由者，應於上訴期間屆滿後20日
內向本院補提理由書（均須按他造當事人之人數附繕本）「切勿
逕送上級法院」。
                                      書記官  王麗麗
中    華    民    國    97    年    12    月    9     日
附錄論罪科刑法條：
中華民國刑法第201條：
意圖供行使之用，而偽造、變造公債票、公司股票或其他有價證
券者，處三年以上十年以下有期徒刑，得併科三千元以下罰金。
行使偽造、變造之公債票、公司股票或其他有價證券，或意圖供
行使之用，而收集或交付於人者，處一年以上七年以下有期徒刑
，得併科三千元以下罰金。


司法院資訊處製作；財團法人民間司法改革基金會備份。
